臺灣彰化地方法院刑事判決
                   110年度交易字第300號
公  訴  人  臺灣彰化地方檢察署檢察官 
被      告  許昭華




上列被告因過失傷害案件，經檢察官提起公訴（110年度偵字第2
935號），本院判決如下：
    主    文
許昭華犯過失傷害罪，處拘役肆拾日，如易科罰金，以新臺幣壹
仟元折算壹日。
    犯罪事實
一、許昭華於民國109年9月16日晚間6時24分駕駛車號000-0000
    號自小客車沿彰化縣○○市○○路0段○○○道○○○○○○○○○段000巷○○
    號誌交岔路口，欲右轉進入該巷時，原應注意右後方機車優
    先道（下稱機車道）來車狀況，並注意安全距離，且轉彎車
    應讓直行車先行，而依當時情形，並無不能注意之情事，竟
    疏未注意及此即貿然右轉，適逢同向後方機車道上之乙○○騎
    乘車號000-0000號機車欲直行通過，亦因車速過快且未注意
    車前狀況，於發現陳昭華右轉時閃避不及，因而發生碰撞，
    乙○○因此人車倒地，受有左側肩膀、上臂及手肘等處之擦傷
    。許昭華肇事後，於員警獲報到場處理時在場，自首為肇事
    者，並到庭接受裁判。
二、案經乙○○訴由彰化縣警察局彰化分局報告臺灣彰化地方檢察
    署檢察官偵查起訴。
　　理    由
一、本判決所引用被告以外之人於審判外之各項言詞陳述、書面
    證據及非供述證據，檢察官、被告陳昭華於審理中均表示同
    意列為證據，本院審酌該等證據之取得過程均為合法，與待
    證事實有關聯性，且本院於審理時逐一提示，檢察官、被告
    對於證據能力之適格亦未爭執，故均得作為本案之證據。
二、訊據被告固坦承有於上揭時地駕駛自小客車右轉時，與告訴
    人騎乘之機車發生擦撞，並致告訴人倒地受傷之事實，惟矢
    口否認有何過失傷害犯行，辯稱：我在轉彎前30公尺有打方
    向燈，也有注意右側，有讓車子過去，告訴人是超速撞過來
    ，不僅超速、閃過第一輛車、還把手放開、回頭，對於他放
    手比中指的原因，他前後所述不一，他從右後側撞上去，且
    完全沒有煞車，我看監視器我整個右轉過程我花了8秒，但
    告訴人只花了3秒就撞上我，故認為沒有過失云云。
三、查被告有於109年9月16日晚間6時24分駕駛車號000-0000號
    自小客車行經彰化市○○路0段000巷○○號誌交岔路口，於右轉
    時與同向後方告訴人騎乘之車號000-0000號機車發生碰撞，
    而致告訴人倒地受傷之事實，業據被告坦承不諱，核與告訴
    人於警詢、檢察事務官偵詢及本院審理中指訴情節相符，並
    有道路交通事故現場圖、道路交通事故調查報告表、道路交
    通事故肇事人自首情形紀錄表、現場蒐證照片、監視錄影器
    翻拍照片、診斷書、臺灣彰化地方檢察署110年3月22日檢察
    事務官勘驗筆錄暨擷圖畫面附卷可稽，並經本院勘驗案發時
    監視錄影光碟內容屬實，足認被告確於駕車右轉時與直行之
    告訴人機車發生碰撞無訛。被告雖辯稱並無過失云云，惟按
    汽車行駛至交岔路口轉彎時，轉彎車應讓直行車先行，道路
    交通安全規則第102條第1項第7款訂有明文。查本件案發過
    程之監視錄影檔經本院當庭勘驗結果，被告車輛於右轉時固
    有開啟右轉方向燈，惟被告係自外快車道跨越機車道時，與
    騎乘在機車道之告訴人發生碰撞，故被告於此右轉時刻，亦
    同時屬於變換車道之行為，依據道路交通安全規則第97條第
    2項、第98條第1項第6款規定之精神，變換車道時應顯示方
    向燈，讓直行車先行，並注意安全距離。法官質之被告供稱
    於右轉時沒有看到告訴人，因告訴人不在視線範圍等語。惟
    本件事發處為2快車道及1機車道之路段，被告於右轉前係自
    外快車道切入機車道，告訴人則均騎乘在機車道，則被告於
    右轉並變換車道時，自應注意後方機車道上來車狀況，並保
    持與後方車輛之安全距離，以避免與機車道上車輛碰撞。次
    查，本件事發地點為筆直路段，被告車輛於切入機車道時，
    告訴人機車已在被告車輛右後方約1車身之距離，被告仍可
    由照後鏡看到機車道之來車狀況，並非如大型車輛於轉彎時
    會產生視線死角，則被告辯稱於轉彎時告訴人不在視線範圍
    云云，與事實尚有不符。至告訴人於肇事前，雖有伸出左手
    指向某部跨越外快車道與機車道之自小客車之情事，且有車
    速較快之情事（警偵訊中供稱時速為60-70公里），因而就
    本件事故之發生亦同有過失，惟告訴人仍然騎在機車道上，
    且係為免碰撞該跨越車道之自小客車而有偏移之行為，無寧
    乃正常之閃避，尚非被告所稱之「突然衝出來」之情形，亦
    非蛇行之重大違規行為，參以告訴人於碰撞被告車輛前已有
    緊急煞車，並往右偏移，顯然已經發現被告之右轉行為，尚
    非全然未注意車前狀況。故被告辯稱因告訴人突然衝出來，
    無法看到他，非在視線範圍云云，自難採信。從而，告訴人
    縱有車速過快、未注意車前狀況之過失，仍無礙於被告過失
    責任之成立。故交通部公路總局車輛事故鑑定覆議會認被告
    與告訴人同為肇事原因，其鑑定意見尚屬合理，當可憑採。
    綜上所述，本件事證明確，被告犯行堪以認定，應依法論罪
    科刑。
四、核被告所為，係犯刑法第284條前段之過失傷害罪。被告於
    肇事後，於有偵查犯罪職權之警員到場處理時在場，當場承
    認為肇事人，並到庭接受裁判，符合自首之要件，爰依刑法
    第62條前段減輕其刑。　　
五、法官審酌被告駕駛自小客車行經無號誌交岔路口右轉時，疏
    未注意後方機車道來車狀況，即貿然右轉，因而與告訴人之
    騎乘機車發生碰撞，致其倒地受傷，自屬不當。告訴人雖同
    有過失，惟被告仍執意指摘告訴人，欲全然推卸責任，未能
    反省自身之過失，堪認犯後態度不佳。此外，兼衡告訴人之
    傷勢情節，被告之教育程度為大學畢業，已婚，育有4歲及9
    歲之未成年子女，目前從事保險業務員工作，月收入約新臺
    幣5萬元，並無前科之家庭經濟狀況等一切情狀，爰量處如
    主文所示之刑，並諭知易科罰金之折算標準。
六、適用之法律：
  ㈠刑事訴訟法299條第1項。
  ㈡刑法第284條前段、第62條前段、第41條第1項前段。
  ㈢刑法施行法第1條之1第1項。
七、如不服本判決，得自收受送達之日起20日內，以書狀敘明理
    由，向本院提出上訴（須附繕本）。
本案經檢察官吳怡盈偵查起訴，檢察官林子翔、何金陞到庭執行
職務。
中　　華　　民　　國　　110 　年　　10　　月　　6 　　日
                  刑事第八庭  法  官  梁義順
以上正本證明與原本無異。
如不服本判決應於收受判決後20日內向本院提出上訴書狀，並應
敘述具體理由；其未敘述上訴理由者，應於上訴期間屆滿後20日
內向本院補提理由書（均須按他造當事人之人數附繕本）「切勿
逕送上級法院」。
告訴人或被害人對於判決如有不服具備理由請求檢察官上訴者，
其上訴期間之計算係以檢察官收受判決正本之日期為準。
中　　華　　民　　國　　110 　年　　10　　月　　6 　　日
                              書記官  施惠卿
附錄本案論罪科刑法條：
刑法第284條
因過失傷害人者，處1年以下有期徒刑、拘役或10萬元以下罰金
；致重傷者，處3年以下有期徒刑、拘役或30萬元以下罰金。